【裁判字號】    99,易緝,189
【裁判日期】    991231
【裁判案由】    妨害公務
【裁判全文】
臺灣臺北地方法院刑事判決             99年度易緝字第189號
公  訴  人  臺灣臺北地方法院檢察署檢察官
被      告  王竣生
上列被告因犯妨害公務罪，經檢察官聲請簡易判決處刑（九十五
年度撤緩偵字第二八號），本院認為不宜以簡易判決處刑（受理
案號為九十五年度簡字第九四八號），改依通常程序審理，本院
判決如下：
    主    文
王竣生對於公務員依法執行職務時，施強暴，累犯，處拘役肆拾
日，如易科罰金，以銀元佰元即新臺幣玖佰元折算壹日。
    犯罪事實
一、王竣生前因違反槍砲彈藥刀械管制條例等案件，經臺灣板橋
    地方法院於民國八十六年八月二十一日以八十六年度易字第
    五四九一號判決分別判處有期徒刑六月、六月，應執行有期
    徒刑十一月，於八十六年九月十八日確定，於八十六年十月
    八日因易科罰金執行完畢。詎猶不知悔悟，於九十一年八月
    八日晚上七時許，在臺北市中山區○○○路五六巷一號前騎
    樓，擺攤陳列販售鞋子，因不滿臺北市政府警察局中山分局
    中山二派出所警員蘇逸亮、陳育民前來執行取締，竟基於妨
    害公務之犯意，先駕駛車牌號碼六Ｎ—五八九七號自用小客
    貨車，加速衝撞依法執行公務之蘇逸亮警員而施強暴，幸蘇
    逸亮緊急閃避而未成傷，復出手拉扯蘇逸亮而施強暴，致蘇
    逸亮手部多處受有抓傷等傷害（未據告訴），蘇逸亮身上所
    穿著警察制服亦因拉扯而致破損不堪使用（未據告訴）。嗣
    王竣生往巷內逃逸，始遭蘇逸亮及支援警網合力制伏。
二、案經臺北市政府警察局中山分局報請臺灣臺北地方法院檢察
    署檢察官偵查起訴。
    理    由
壹、證據能力部分：
  一、查本件被告王竣生所為不利於己之陳述，並無出於強暴、
      脅迫、利誘、詐欺、疲勞訊問、違法羈押或其他不正之方
      法，亦非違反法定障礙事由經過期間不得訊問或告知義務
      之規定而為，依刑事訴訟法第一百五十六條第一項、第一
      百五十八條之二規定，應認有證據能力。
  二、次按被告以外之人於審判外之陳述，雖不符前四條之規定
      ，而經當事人於審判程序同意做為證據，法院審酌該言詞
      陳述或書面陳述作成時之情況，認為適當者，亦得為證據
      。當事人、代理人或辯護人於法院調查證據時，知有刑事
      訴訟法第一百五十九條第一項不得為證據之情形，而未於
      言詞辯論終結前聲明異議者，視為有前項之同意，刑事訴
      訟法第一百五十九條之五定有明文。查，本院認定事實所
      憑之其餘證據，部分屬傳聞證據，惟檢察官及被告均未於
      本院言詞辯論終結前對其等證據能力聲明異議，本院審酌
      該等言詞或書面陳述作成之情況，並無非出於任意性或不
      正取供，或違法或不當情事，且客觀上亦無不可信之情況
      ，堪認為適當，依刑事訴訟法第一百五十九條之五第二項
      規定，均得作為證據，先予敘明。
貳、實體部分：
  一、前開犯罪事實，業據被告於本院審理時坦承不諱，核與被
      害人蘇逸亮於偵查中指訴情節相符，復經林素賢於警詢時
      證述屬實，並有臺北市政府警察局中山分局員警工作紀錄
      簿、照片及財團法人臺灣基督長老教會馬偕紀念社會事業
      基金會馬偕紀念醫院乙種診斷證明書等件在卷可參。綜上
      所述，本案事證已臻明確，被告犯行洵堪認定，應予依法
      論科。
  二、按被告行為後，刑法部分條文於九十四年二月二日經總統
      公布修正，並自九十五年七月一日起施行；又刑法施行法
      增訂第一條之一，亦於九十五年六月十四日經總統公布，
      並自九十五年七月一日起施行。按行為後法律有變更者，
      適用行為時之法律，但行為後之法律有利於行為人者，適
      用最有利於行為人之法律，現行刑法第二條第一項定有明
      文。此條規定係規範行為後法律變更所生新舊法律比較適
      用之準據法，是刑法第二條本身雖經修正，但刑法第二條
      既屬適用法律之準據法，本身尚無比較新舊法之問題，於
      新法施行後，應一律適用裁判時之現行刑法第二條之規定
      ，為「從舊從輕」之比較，合先敘明。次按本次刑法修正
      之比較新舊法，應就罪刑有關之共犯、未遂犯、想像競合
      犯、牽連犯、連續犯、結合犯，以及累犯加重、自首減輕
      暨其他法定加減原因（如身分加減）與加減例等一切情形
      ，綜其全部罪刑之結果而為比較，最高法院九十五年五月
      二十三日九十五年度第八次刑庭會議著有決議可資參照。
      經查：刑法第一百三十五條第一項之妨害公務執行罪之法
      定刑為三年以下有期徒刑、拘役或銀元三百元以下罰金。
      而依增訂之刑法施行法第一條之一規定：「中華民國九十
      四年一月七日刑法修正施行後，刑法分則編所定罰金之貨
      幣單位為新臺幣。九十四年一月七日刑法修正時，刑法分
      則編未修正之條文定有罰金者，自九十四年一月七日刑法
      修正施行後，就其所定數額提高為三十倍。但七十二年六
      月二十六日至九十四年一月七日新增或修正之條文，就其
      所定數額提高為三倍。」，比較修正之刑法施行法第一條
      之一第二項，與罰金罰鍰提高標準條例第一條，因罰金最
      高額度相同，並無輕重之分，故非刑罰法令之變更，無刑
      法第二條第一項比較新舊法之適用，應逕適用裁判時之刑
      法施行法第一條之一（最高法院九十五年度第二十一次刑
      事庭會議決議參照）。另刑法第三十三條第五款修正為：
      「主刑之種類如下：五、罰金：新臺幣一千元以上，以百
      元計算之」；與被告行為時之刑罰法律，即罰金罰鍰提高
      標準條例第一條前段規定之提高倍數十倍及修正前刑法第
      三十三條第五款規定之罰金最低額銀元一元相比較，新舊
      法關於上開妨害公務執行罪所得科罰金之最高額並無不同
      規定，然新法將上開妨害公務執行罪所得科之罰金最低額
      提高為新臺幣一千元，因此，比較上述修正前、後之刑罰
      法律，本案自應適用被告行為時之刑法第三十三條第五款
      規定論處被告罪責，對被告較為有利。
  三、核被告所為，係犯刑法第一百三十五條第一項之妨害公務
      執行罪。查被告前因違反槍砲彈藥刀械管制條例等案件，
      經臺灣板橋地方法院於八十六年八月二十一日以八十六年
      度易字第五四九一號判決分別判處有期徒刑六月、六月，
      應執行有期徒刑十一月，於八十六年九月十八日確定，於
      八十六年十月八日因易科罰金執行完畢，有臺灣高等法院
      被告前案紀錄表一份在卷可按，其受有期徒刑之執行完畢
      ，五年以內故意再犯上開有期徒刑以上之罪，為累犯，應
      依刑法第四十七條第一項規定，加重其刑。爰審酌被告於
      警員依法執行職務時，當場施強暴妨礙警員勤務之執行，
      所為已造成警員執勤時人身之安全威脅，惟犯罪後坦承犯
      行，態度尚可，兼衡被告犯罪之動機、目的、素行及手段
      等一切情狀，量處如主文所示之刑。按被告行為後，關於
      易科罰金之折算標準，除刑法第四十一條有所修正外，罰
      金罰鍰提高標準條例亦於九十五年五月十七日經總統公布
      修正，刪除第二條有關易科罰金及易服勞役折算標準之規
      定，並自九十五年七月一日起施行。刑法第四十一條第一
      項前段關於易科罰金之規定，新法修正為「犯最重本刑為
      五年以下有期徒刑以下之刑之罪，而受六個月以下有期徒
      刑或拘役之宣告者，得以新臺幣一千元、二千元或三千元
      折算一日，易科罰金」，惟依被告行為時之刑罰法律即修
      正前刑法第四十一條第一項前段：「犯最重本刑為五年以
      下有期徒刑以下之刑之罪，而受六個月以下有期徒刑或拘
      役之宣告，因身體、教育、職業、家庭之關係或其他正當
      事由，執行顯有困難者，得以一元以上三元以下折算一日
      ，易科罰金」及修正前罰金罰鍰提高標準條例第二條關於
      「依刑法第四十一條易科罰金者，均就其原定數額提高為
      一百倍折算一日；法律所定罰金數額未依本條例提高倍數
      ，或其處罰法條無罰金刑之規定者，亦同」等規定，易科
      罰金之折算標準最高為銀元三百元，最低為銀元一百元，
      換算為新臺幣後，最高額為新臺幣九百元，最低額為新臺
      幣三百元。比較修正前、後關於易科罰金折算標準之刑罰
      法律，適用修正前之規定即修正前刑法第四十一條第一項
      前段及修正前罰金罰鍰提高標準條例第二條規定，對被告
      較為有利，爰依刑法第二條第一項前段之規定，適用最有
      利於被告之行為時法即修正前刑法第四十一條第一項前段
      、修正前罰金罰鍰提高標準條例第二條規定處罰，併諭知
      易科罰金之折算標準。
  四、不另為公訴不受理部分：
  （一）公訴意旨另以：被告王竣生於九十一年八月八日晚上七
        時許，在臺北市中山區○○○路五六巷一號前騎樓，擺
        攤陳列販售鞋子，因不滿臺北市政府警察局中山分局中
        山二派出所警員蘇逸亮、陳育民前來執行取締，竟基於
        妨害公務之犯意，先駕駛車牌號碼六Ｎ—五八九七號自
        用小客貨車，加速衝撞依法執行公務之蘇逸亮警員而施
        強暴，幸蘇逸亮緊急閃避而未成傷，復出手拉扯蘇逸亮
        而施強暴，致蘇逸亮手部多處受有抓傷等傷害，蘇逸亮
        所穿著臺北市政府警察局配發由其職務上所掌管之警察
        制服，亦因拉扯而致破損不堪使用，因認被告此部分行
        為亦涉犯刑法第一百三十八條之毀損公物罪嫌云云。
  （二）按告訴乃論之罪未經告訴者，應諭知不受理之判決，刑
        事訴訟法第三百零三條第三款定有明文。次按刑法第一
        百三十八條所謂公務員職務上掌管之物品，係指該物品
        因公務員本於職務上之關係而掌管者而言，若與其職務
        無關，僅供日常使用之物品，縱予損壞，亦難繩以該條
        之罪，警員之制服乃警察機關給予警察穿著使用之物品
        ，所有權已歸屬該警員，並非持有掌管之關係，若有破
        損可重新制作取代舊物，與公務員職務上掌管之物品係
        無可取代之情形有別，故警員之制服應非上述法條所指
        之公務員職務上掌管之物品，最高法院八十七年度臺非
        字第一八一號著有判決可資參照。
  （三）經查：被告因前開行為毀損被害人蘇逸亮身上所穿著警
        察制服之事實，固為被告自承在卷，並有照片一幀在卷
        可據。惟警員之制服並非刑法第一百三十八條所指公務
        員職務上掌管之物品，是被告此部分所為，應僅係犯刑
        法第三百五十四條之毀損罪，尚無由成立刑法第一百三
        十八條毀損公務員職務上掌管物品罪之餘地。檢察官認
        被告此部分所為係犯刑法第一百三十八條毀損公務員職
        務上掌管物品罪，容有未洽。惟被告此部分所為既係犯
        一般毀損罪，依同法第三百五十七條之規定，須告訴乃
        論。茲因毀損部分未據被害人蘇逸亮提出告訴，揆諸前
        開說明，本應諭知被告不受理之判決，惟因檢察官認此
        部分與前揭論罪科刑之妨害公務執行罪部分有方法結果
        之牽連關係，爰不另為公訴不受理之諭知。
據上論斷，應依刑事訴訟法第二百八十四條之一、第二百九十九
條第一項前段，刑法第二條第一項前段、第一百三十五條第一項
、第四十七條第一項，修正前刑法第四十一條第一項前段，刑法
施行法第一條之一第一項、第二項前段，修正前罰金罰鍰提高標
準條例第二條，現行法規所定貨幣單位折算新臺幣條例第二條，
判決如主文。
本案經檢察官吳宇青到庭執行職務
中    華    民    國    99    年    12    月    31    日
                臺灣臺北地方法院刑事第六庭
                    法      官  雷淑雯
以上正本證明與原本無異。
如不服本判決，應於判決送達後十日內，向本院提出上訴狀（應
抄附繕本），並應敘述具體理由；其未敘述上訴理由者，應於上
訴期間屆滿後二十日內向本院補提理由書（均須按他造當事人之
人數附繕本）「切勿逕送上級法院」。告訴人或被害人如對於本
判決不服者，應具備理由請求檢察官上訴，其上訴期間之計算係
以檢察官收受判決正本之日期為準。
                    書  記  官  蕭君卉
中    華    民    國    99    年    12    月    31    日
附錄本案論罪科刑法條全文：
中華民國刑法第一百三十五條
對於公務員依法執行職務時，施強暴脅迫者，處三年以下有期徒
刑、拘役或三百元以下罰金。
意圖使公務員執行一定之職務或妨害其依法執行一定之職務或使
公務員辭職，而施強暴脅迫者，亦同。
犯前二項之罪，因而致公務員於死者，處無期徒刑或七年以上有
期徒刑；致重傷者，處三年以上、十年以下有期徒刑。

司法院資訊處製作；財團法人民間司法改革基金會備份。
